臺灣高等法院民事判決　　　　　　　　　96年度重上字第99號
上　訴　人　甲○○○○○○
　　　　　　戊○○
上列二人
訴訟代理人　林明珠律師
複代理人　　洪明聰律師
被上訴人　　丙○○　　住高雄縣左營區○○○路491之1號
　　　　　　昇德交通股份有限公司
　　　　　　　　　　　設高雄縣林園鄉○○街85號
法定代理人　己○○　　住高雄縣林園鄉○○街85號
上列二人
訴訟代理人　丁○○　　住台北縣中和市○○路○段55巷4號3樓
被上訴人　　乙○○　　住台北縣淡水鎮○○街37號2樓
　　　　　　　　　送達址:台北縣淡水鎮○○○路○段275巷9之
上列當事人間損害賠償事件，上訴人對於中華民國95年12月22日
臺灣士林地方法院93年度重訴字第118號第一審判決提起上訴，
並為訴之減縮，本院於96年9月11日言詞辯論終結，判決如下：
    主  文
原判決關於駁回上訴人後開第2項之訴部分，並訴訟費用之裁判
除確定部分外廢棄。
被上訴人乙○○應給付上訴人林子珅新台幣柒拾貳萬捌仟元、上
訴人戊○○伍拾萬元，及均自民國95年3月29日起至清償日止按
週年利率5%計算之利息。
其餘上訴駁回。
第一、二審訴訟費用除確定部分外，由被上訴人乙○○負擔五分
之二，餘由上訴人負擔。
　　事實及理由
甲、程序方面：
一、按訴之變更或追加，非經他造同意，不得為之，但擴張或減
    縮應受判決事項之聲明者，不在此限，民事訴訟法第44 6
    條第1項及第255條第1項第3款規定並有明文。
二、上訴人上訴時請求：「(一)被上訴人丙○○、昇德交通股份有
    限公司；被上訴人丙○○、乙○○各應連帶給付林子珅新台
    幣 (下同)434萬7958元及自起訴狀送達翌日起至清償日止按
    年息5%計算之利息。(二)被上訴人丙○○、昇德交通股份有限
    公司；被上訴人丙○○、乙○○各應連帶給付戊○○397萬
    1226元及自起訴狀送達翌日起至清償日止按年息5%計算之利
    息。」嗣減縮上訴聲明為：「(一)被上訴人丙○○、昇德交通
    股份有限公司；被上訴人丙○○、乙○○各應連帶給付林子
    珅364萬7958元及自起訴狀送達翌日起至清償日止按年息5%
    計算之利息。如其中一被上訴人已為給付，其他被上訴人即
    免為給付。(二)被上訴人丙○○、昇德交通股份有限公司；被
    上訴人丙○○、乙○○各應連帶給付戊○○327萬1226元及
    自起訴狀送達翌日起至清償日止按年息5%計算之利息。如其
    中一被上訴人已為給付，其他被上訴人即免為給付。」上訴
    人上開上訴聲明之減縮，於法並無不合，應予准許。(被減
    縮部分視為撤回，已歸於確定)。
乙、實體方面：
一、上訴人起訴主張：上訴人為訴外人林亨利之父母，林亨利於
    民國 (下同)92 年11月7日上午，騎乘車牌號碼BNT-385 號
    重型機車（以下稱甲機車），自淡水家中出發欲前往文化大
    學上課，於同日上午7時30分許，行經台北市○○○路217
    號、台北市立中正高中前之8線道路，而行駛於最右側之慢
    車道時，因被上訴人乙○○騎乘車牌號碼EBE- 249號輕型機
    車（以下稱乙機車）疏未注意保持行車之安全距離；且超速
    行駛，又因行駛於左側、由被上訴人丙○○所駕駛之車牌號
    碼XT-540號營業半拖車（以下稱系爭拖車），有裝載鋼條超
    重裝載達37.96噸，並未懸掛危險標誌及裝行車紀錄器紀錄
    紙張而超速行駛之情形，丙○○復疏於注意車前狀況及兩車
    併行之間隔，隨時採取必要之安全措施，致乙機車及林亨利
    頭部，均遭系爭拖車輾壓，林亨利因此當場腦漿溢出死亡。
    系爭拖車核重達35噸，其上述裝載超重及裝置欠缺，已違反
    道路交通安全規則第39條第1項第24款、第79條第1項第1款
    、第2款、第89條、第94條第3項規定，依法不得行駛，而丙
    ○○竟無視道路交通安全規則之規定，悍然行駛於一般道路
    ，顯有過失，且本件未見行車紀錄器紙張，必是丙○○於案
    發後因擔心自己超速行為已紀錄於行車紀錄器紙張而私自取
    下。林亨利既因丙○○與乙○○均疏於注意車前狀況及兩車
    併行之間隔，隨時採取必要之安全措施之過失肇事而死亡，
    昇德公司為丙○○之僱用人，依據民法第184條第1項前段、
    第192條及第194條、第188條第1項前段、第191條之2、第
    185條第1項規定，應對上訴人負連帶損害賠償責任。林子珅
    因辦理林亨利殯葬事宜，共支出喪葬費38萬元。再林子珅為
    42年2月1日生，戊○○為45年8月8日生，本件事故發生時，
    林子珅為50足歲，戊○○為47足歲，分別依台灣地區簡易生
    命表之計算，各自尚有25年、33年之餘命可受扶養，依91年
    度台北縣平均每戶家庭生活支出表查核結果，每戶平均消費
    支出為每年72萬1828元，除以每戶平均人口3.68人，核算國
    民平均每人每年消費支出為19萬6148元，依霍夫曼方式計算
    扣除中間利息，按扶養義務人之人數平均分擔後，林子珅得
    請求之扶養費為80萬9095元，戊○○得請求之扶養費為97萬
    1226 元。另林亨利於事發之時，為文化大學在學學生，正
    值青春年華，有大好前程，上訴人望子成龍，對伊將來之成
    就，期望甚大，詎林亨利因本件事故遽然死亡，且死狀極慘
    ，頭部遭輾碎，血肉模糊，不能辨別面目，上訴人親眼目睹
    此狀，深受打擊，又白髮人送黑髮人，此乃人生最大之悲痛
    ，受有精神上極大之痛苦，無法用筆墨形容，被上訴人應連
    帶給付上訴人甲○○○○○○315萬9963元、戊○○300萬元
    之精神慰撫金。是以，被上訴人應連帶給付林子珅434萬795
    8 元及給付戊○○397萬1226元，扣除已領取之保險費各70
    萬元，故被上訴人應連帶給付林子珅364萬7958元及給付戊
    ○○327萬1226元等語。並上訴聲明：(一)原判決下列部分廢
    棄。(二)被上訴人丙○○、昇德交通股份有限公司；被上訴人
    丙○○、乙○○各應連帶給付林子珅364萬7958元及自起訴
    狀送達翌日起至清償日止按年息5%計算之利息。如其中一被
    上訴人已為給付，其他被上訴人即免為給付。(三)被上訴人丙
    ○○、昇德交通股份有限公司；被上訴人丙○○、乙○○各
    應連帶給付戊○○327萬1226元及自起訴狀送達翌日起至清
    償日止按年息5%計算之利息。如其中一被上訴人已為給付，
    其他被上訴人即免為給付。(四)願供現金或等值合作金庫商業
    銀行股份有限公司淡水分行無記名可轉讓定期存單為擔保請
    准宣告假執行。
二、被上訴人乙○○辯稱：伊於當日上午7時30分騎乘乙機車欲
    前往上班途中，當時路上車輛眾多，行至肇事地點時，該處
    有三車道及慢車道，伊騎在最外側之慢車道，並未變換車道
    ，正後方突然遭巨大力量撞擊，致伊人車倒地，那時只注意
    前面的視線，沒有注意大貨車在哪裡，也沒有聽到大貨車的
    聲音，亦不清楚甲機車的位置是否在前，但伊並未撞倒前面
    的車子，乙機車受損情形為後方凹損，故伊在本件車禍並非
    加損害於他人而亦屬受害者，只是較為幸運，所乘機車突然
    後部受到撞擊倒地後，身體翻滾至道路另一側，無再被其他
    車輛所撞擊，否則後果可能與林亨利同樣不幸。上訴人控訴
    被上訴人當時「超速行駛」，然車禍事故發生當時時間為當
    上班交通繁忙時段，又位於交通擁擠之文林北路紅綠燈路口
    ，當時前方紅燈亮起，伊已減速準備停車，後方突受撞擊而
    倒地，以當時現場狀況，不可能有「超速行駛」情形發生，
    且事發地點離工作處僅有10分鐘車程，亦無需高速行駛，上
    訴人此項訴求實乃對伊不實之指控。至伊於偵查中所陳：「
    沒有意見」，係因車禍事故發生時，突然受到撞擊倒地，根
    本不知道現場周邊狀況，故無從詳細說明答覆，所以只得答
    覆「沒有意見」，並非伊承認檢察官之詢問。因本件事故之
    發生，伊非加損害於他人，故上訴人所提出之各項請求，為
    無理由，伊無須負擔此一賠償責任等語。並答辯聲明：(一)駁
    回上訴。(二)如受不利判決，願供擔保免為假執行。
三、被上訴人丙○○、昇德公司辯稱：林亨利於91年11月7日上
    午7時30分許騎乘甲機車，因與乙○○所騎乘之乙機車互相
    碰撞致兩車倒地，遭不知情之丙○○所駕駛系爭拖車輾斃。
    上開車禍事故，經台北市車輛行車事故鑑定委員會鑑定結果
    ，認肇事原因在於乙○○、林亨利所騎乘之甲、乙機車未保
    持行車安全間隔而發生，丙○○僅涉有一般行政違規。前揭
    台北市車輛行車事故鑑定委員會鑑定意見書雖指丙○○有超
    載及未裝行車紀錄器紀錄紙張，惟此等一般行政違規，與林
    亨利死亡結果間，並不具有相當因果關係，丙○○及昇德公
    司依法均不負侵權行為損害賠償責任。而臺灣士林地方法院
    檢察署檢察官就此事故責任偵查結果亦對丙○○為不起訴處
    分，足認本件事故係因林亨利與乙○○所駕兩車擦撞，在丙
    ○○所駕駛之系爭聯結車右後輪發生，非丙○○所能注意，
    故不能令丙○○及昇德公司負責，有無裝置行車紀錄器，與
    事故之發生無關。系爭拖車裝載雖略微超重，但丙○○當時
    所能採取的行為僅有煞車一途，以系爭聯結車車重及人體所
    能承受之重量，系爭拖車是否超重，實不影響於此結果之發
    生等語。並答辯聲明：(一)駁回上訴。(二)如受不利判決，願供
    擔保免為假執行。
四、兩造不爭執之事實：
  (一)林亨利為71年2月6日生，係林子珅、戊○○之子，於92年11
    月7日事發時，為文化大學印刷傳播系3年級學生，而林子珅
    為42年2月1日生，戊○○為45年8月8日生。
  (二)林亨利於92年11月7日上午7時30分許，騎乘甲機車行至台北
    市○○○路217號、台北市立中正高中前時，與乙○○騎乘
    之乙機車發生撞擊，林亨利因此倒地，而遭受雇於昇德公司
    擔任司機之丙○○所駕駛系爭拖車後車輪輾壓，林亨利因此
    當場腦漿溢出死亡。
  (三)系爭事故發生時，丙○○所駕駛系爭拖車，經地磅總重為37
    .96 噸，核重為35噸，裝載超重為2.96噸，且未依規定懸掛
    危險標誌及裝妥行車紀錄器紀錄紙張等情，均屬違規情事。
  (四)本件事故致林亨利於死案件，經臺灣士林地方法院檢察署檢
    察官偵查，就乙○○部分，向原法院聲請簡易判決處刑後，
    由原法院刑事庭改依通常程序審理中。另關於丙○○部分，
    則迭經同署檢察官先後以92年度偵第10629號、94年度偵續
    字第44號、94年度偵續一字第39號為不起訴處分，嗣均經上
    訴人聲請再議後，由臺灣高等法院檢察署檢察長命令發回續
    查，以臺灣士林地方法院檢察署95年度偵續二字第8號偵查
    中。
五、上訴人主張：本件事故之發生，被上訴人乙○○及丙○○均
    有過失，其得引民法第184條第1項前段、第192條、第194條
    、第188條第1項前段、第191條之2、第185條第1項規定，請
    求被上訴人等賠償損害等語。被上訴人辯稱乙○○及丙○○
    就本件事故之發生均無過失，被上訴人不負損害賠償責任等
    語。經查：
  (一)按行為人因故意、過失不法侵害他人生命致死者，固對為被
    害人支出醫療、殯葬費用之人及對被害人有扶養請求權之人
    負損害賠償責任，但本於民法第184條、第185條規定主張者
    ，對於行為人之行為有故意、過失並構成不法侵害與因果關
    係等項，悉負主張與舉證之責任。
  (二)依據事發後，由臺北市政府警察局交通警察大隊員警洪一生
    現場測量所繪製交通事故現場圖、事故調查報告表、補充資
    料、當場拍攝照片、上訴人自行提供之事發現場照片及現場
    路寬測量圖顯示：本件事故現場行向車道，計有三快車道及
    一慢車道即路肩，外側第三車道寬度為3.03公尺，慢車道寬
    度為4.7公尺，事故時為上午，天氣晴，路面乾燥、無缺陷
    、無障礙物，視距良好，速限則為60公里，而乙○○所駕駛
    之A輕機車（即乙機車）及林亨利所駕駛之B重機車（即甲機
    車）因事發倒地，所產生之刮地痕有三，倒地後相對位置為
    A 機車在前，B機車在後，而A、B機車倒地後，均向左前方
    滑動，其中B機車向左側倒地，A機車則向右側倒地，A機車
    倒地後滑入第三車道，其車輛後端遭系爭拖車輾壓而碎裂，
    且車牌掉落在第三快車道與慢車道之分道線（以下稱系爭分
    道線）邊緣，林亨利則向左倒臥，頭部遭系爭聯結車右後車
    輪輾壓而破裂，其上半身位在第三車道，下半身則處在路肩
    範圍內。丙○○所駕駛之C拖車剎停後位置，其右前車側距
    離系爭分道線為90公分，右後車側距離系爭分道線為40公分
    ，該車空車總長為16.7公尺，後車尾露出搭載鐵條長度為
    0.74 公尺，總車長為17.44公尺，右前拖板處突出鐵絲長度
    為13.5公分，空車寬為2.5公尺，總車寬為2.5135公尺，車
    後方未懸掛危險標誌、未裝置行車紀錄器紙張，經地磅總重
    為37.96噸，核重為35噸，裝載超重為2.96噸（原審卷3，19
    至65頁；10629號偵案卷，33至43頁、151頁）。在事故現場
    實際測繪之臺北市政府警察局北投分局員警洪一生於偵查中
    證稱：總共有3條刮痕，從痕跡之連續性以觀，第2條及第3
    條是死者重機車 (B機車）所造成，第1條是為乙○○的輕騎
    車 (A機車)所造成，兩車倒地刮地痕起點相距約有1.9公尺
    等語（10629號偵案卷，第158頁、第103頁）。臺北市政府
    警察局鑑識中心鑑識人員周俊銘亦證稱：最靠近車道那一條
    是乙○○機車所造成等語（10629號偵案卷，174頁）。上開
    現場圖實際測量結果顯示：A機車倒地刮地痕起點位置距離
    車道分隔線為60公分，B機車倒地所造成之二條刮地痕，則
    各距離車道分隔線70公分與80公分。另A、B機車事故後呈現
    車身刮損狀況，依據上開照片顯示，死者所駕駛之B機車部
    分，除前車頭有一擦痕及一處油漬外，僅有倒地所生之刮痕
    ，乙○○所駕駛之A機車除後端因經輾壓無法辨識外，亦無
    其他撞擊痕跡等情，復為洪一生在偵查中證述無誤（10629
    號偵案卷，157頁）。
  (三)本件事故之發生，證人楊祐銨雖於鑑定會議時證稱：「其於
    肇事當時行駛於第二車道，陳君所駕駛之聯結車行駛於第三
    車道，因前方紅燈所有車輛速度皆很緩慢準備停車，其停車
    位置位於陳君半聯結車之左後方，肇事前高君、林君之機車
    位於陳君半聯結車後半部，三車是平行關係，該連結車輾壓
    過林君後就停下來，並未變換車道」等語，有鑑定意見書附
    卷可稽 (同上偵查卷，111至112頁)。但乙○○在事發後警
    訊時供陳：騎乘至肇事處時，有一撞擊力從我車後方撞擊而
    來，我整部車倒地，起來時見甲機車倒地在我車後方，我車
    未與系爭聯結車碰撞等語（10629號偵案卷，34頁）。另稱
    ：「（被撞當時你是否能確定是何車撞你？）我確定是機車
    從後方撞擊」等語（同上偵查卷，14頁）。洪一生在偵查中
    證述亦稱：機車前車頭有擦撞痕，乙機車的前面、左側、右
    側與甲機車比對撞痕高度都沒有撞擊痕，所以不是兩車平行
    的擦撞造成，若是平行擦撞，倒地的刮痕應該很接近，且兩
    車相同高度的地方會有平行的擦撞痕，但本案都沒有這些情
    形，A、B機車左右都沒有新的擦撞痕，所以不可能是兩車併
    行等語（同上偵查卷，102頁、157頁）。如前所述，甲、乙
    機車倒地後，均向左前方滑動，其中甲機車向左側倒地，乙
    機車則向右側倒地，乙機車倒地後滑入第三車道，倒地後相
    對位置為乙機車在前，甲機車在後，乙機車造成第1條刮地
    痕，該刮地痕較深且間斷，起點位置距離車道分隔線為60公
    分，甲機車造成第2條及第3條刮地痕，各距離車道分隔線70
    公分與80公分，甲機車與之乙機車之刮地痕起點均位於慢車
    道斜向東南成平行狀，顯示兩車係於行進時彼此擦撞，其擦
    撞之情形比較可能係乙機車右傾後向前滑行而與甲機車相撞
    ，中央警察大學鑑定報告書亦為相同之認定。乙○○駕駛乙
    機車，未注意車前狀況及兩車並行之間隔，致生本件車禍，
    為主要肇事原因，應認為其有過失，林亨利行車未保持安全
    間隔致生本件車禍，為肇事之次因，亦有過失，應認乙○○
    應負40%過失責任，林亨利應負60%過失責任。中央警察大學
    亦認定乙○○駕車未注意車前狀況及兩車並行之間隔，為肇
    事原因（本院卷，117頁），台北市車輛行車事故鑑定委員
    會及台北市車輛行車事故鑑定覆議委員會均認定林亨利與乙
    ○○均涉有未保持安全間隔之肇事原因（同上偵查卷，111
    至
    112、122頁）。乙○○駕駛機車既有過失致生本件車禍導致
    林亨利死亡，上訴人主張其應依侵權行為之法律關係負損害
    賠償責任等語，即屬可採。
  (四)上訴人主張：丙○○就此事故之發生，有裝載超重、未懸掛
    危險標誌及未裝妥行車紀錄器紀錄紙張，且超速行駛之情形
    ，又疏於注意車前狀況及兩車併行之間隔，隨時採取必要之
    安全措施以致肇事之過失等語。惟查丙○○所駕駛之聯結車
    並無與甲、乙機車擦撞之痕跡，乙○○於刑案警訊時亦稱：
    我未與系爭拖車碰撞等語（10629號偵案卷，34頁）。又系
    爭拖車拖板右前側雖突出有鐵絲一根，但該鐵絲突出長度僅
    為13.5公分，亦經員警現場測量紀錄無誤，從上開事故前三
    方行車位置、車道以觀，亦無因該突出鐵絲勾扯乙○○或林
    亨利致肇事之可能，至甲機車後部之所以損壞嚴重難辨，係
    因倒地後遭系爭拖車輾壓之故，非倒地前受創，上訴人主張
    據乙○○稱係因遭巨大撞擊力撞及肇事，顯為甲機車遭系爭
    拖車撞擊後追撞乙機車云云，並無可採。又系爭拖車於事故
    前，即行駛在第三車道，並未變換車道，當時該行向前方號
    誌為紅燈，前方車輛已經停滿，亦已停止，兩輛機車倒在拖
    板車的右後輪前方，一輛倒一邊，一下子就被拖板車右輪輾
    過去等情，為楊祐銨在偵查中所證明目擊之事實（10629號
    偵案卷，128頁），而在該等候號誌管制及車流之客觀情狀
    下，系爭拖車能在紅燈燈號管制下及時停車，其車速應不致
    過快，丙○○於警訊中供稱：斯時時速僅為20公里至30公里
    等語，應可採信，即其在當時系爭拖車應無超速可言。另據
    乙○○於刑案警訊中供陳：當時我騎在前方，死者（指林亨
    利）的車子在我後方，曳引車（指系爭拖車）在我左方等語
    （同上偵查卷，14-1頁），該等相對位置亦與楊祐銨證述相
    符，乃甲、乙機車位置在系爭拖車右後側，於兩部機車撞擊
    倒地後，位置已瀕臨系爭拖車右後車輪，且林亨利身高約為
    180公分至183公分之間，事故後上半身侵入第三車道之長度
    約為70公分至80公分，復另據其兄林亨杰在偵查中證述屬實
    （同上偵查卷，143頁），由此客觀情狀，可知林亨利係因
    騎乘機車與乙○○所駕駛機車擦撞後突然向左倒地，上半身
    侵入系爭拖車行駛之第三車道，以致頭部遭系爭拖車輾過而
    死亡，因其原騎乘位置在系爭拖車右後側，丙○○駕駛空車
    寬為2.5公尺之系爭拖車，以最近距離系爭車道線40公分之
    距離，在3.03公尺寬之第三車道順向行駛，即按最接近系爭
    分道線之乙機車倒地刮地痕起始位置計算，距離已達1公尺
    ，並無未注意保持安全間距之情形，乃因事發突然，林亨利
    身體突然侵入第三車道，為丙○○所無從防免，即無過失之
    可言。至於丙○○所駕駛之系爭拖車於事故時雖有未裝妥行
    車紀錄器用紙、未懸掛危險標誌即三角紅旗與裝載超重等違
    反道路交通安全規則之情事，但上訴人並未舉證證明丙○○
    未按規定懸掛三角紅旗為系爭事故發生之原因。系爭拖車之
    裝載，經地磅總重為37.96噸，核重為35噸，雖有裝載超重
    2.96噸之事實，但從其原核重即達35噸之車重而論，原屬人
    體所難以承受之重量，本件事故出於突然，且林亨利倒地位
    置瀕臨系爭拖車右後輪，非丙○○即時採取煞停措施可以避
    免，乃系爭拖車裝載超逾核定之車重部分，不能認係構成與
    事故及損害結果發生有相當因果關係之原因，即與同上行車
    紀錄器用紙未裝妥、未懸掛危險標誌等項，同屬行政管理規
    範之違反，不能推認丙○○就該事故之發生為有過失。上訴
    人既未能舉證證明丙○○有何過失情事，其上開主張並無可
    採。上開臺北市車輛行車事故鑑定覆議委員會覆議意見亦為
    相同之認定，台灣士林地方法院檢察署檢察官送由國立交通
    大學鑑定之鑑定意見（39號偵案卷，35至36頁），亦認丙○
    ○駕駛系爭拖車確無過失之肇事因素存在。丙○○既無過失
    情事，上訴人主張其得依侵權行為及僱用人責任之法律關係
    請求被上訴人昇德公司與丙○○負連帶損害賠償責任等語，
    即無可採。
六、被上訴人乙○○應負侵權行為損害賠償責任既經認定，上訴
    人得請求之金額為何，茲分述如下：
  (一)喪葬費部分：上訴人林子珅主張其支出喪葬費38萬元乙節，
    為兩造所不爭（本院卷，52頁），此部分請求應予准許。
  (二)扶養費部分：上訴人雖主張林子珅得請求扶養費80萬9095
    元，戊○○得請求之扶養費97萬1226元。惟按最高法院62年
    7月16日62年度第2次民庭庭推總會議決議 (四)明載：「民
    法第1117條第1項規定，受扶養權利者，以不能維持生活而
    無謀生能力者為限。而同條第2項僅規定，前項無謀生能力
    之限制，於直系血親尊親屬不適用之，並非規定前項之限制
    ，於直系血親尊親屬不適用之。是直系血親尊親屬，如能以
    自己財產維持生活者，自無受扶養之權利；易言之，直系血
    親尊親屬受扶養之權利，仍應受『不能維持生活』之限制。
    」查上訴人林子珅有財產19筆財產總額共4867萬7452元乙節
    ，有財產所得調件明細表可稽（本院卷，70至74頁），故林
    子珅顯然並非不能維持生活，其請求本件扶養費即屬不能准
    許。上訴人戊○○雖僅有財產2筆，所得僅3442元，但民法
    第1003條之1第1項規定：「家庭生活費用，除法律或契約另
    有約定外，由夫妻各依其經濟能力、家事勞動或其他情事分
    擔之。」上訴人戊○○既無經濟能力，其與林子珅間之家庭
    生活費用，應由有經濟能力之林子珅負擔，林子坤既有支付
    家庭生活費用之能力，戊○○即非不能維持生活，其請求
    本件扶養費亦屬不能准許（最高法院29年上第897號判例參
    照。）
  (三)精神慰藉金部分：上訴人主張被上訴人應連帶給付上訴人林
    子珅315萬9963元、戊○○300萬元之精神慰撫金，本院審酌
    林亨利於事發之時為文化大學在學學生，因本件事故慘死輪
    下，上訴人為其父母，精神上受有極大痛苦，上訴人林子珅
    自承其在大學任教，月入6萬元，戊○○為家庭主婦（本院
    卷，52頁），林子珅財產總額共4867萬7452元，上訴人戊○
    ○僅有財產3442元，已如前述，被上訴人乙○○自承其年28
    歲，高職畢業，做送貨工作，月入2萬元出頭（本院卷，52
    頁）等情狀，認上訴人林子珅請求上開精神慰藉金尚屬過高
    ，應以每人200萬元為適當，上訴人逾此範圍之請求即屬不
    能准許。
  (四)總計林子珅得請求之金額為238萬元（200萬元+38萬元），
    戊○○得請求之金額為200萬元。按最高法院85年台上字第1
    756號判例明載：「損害之發生或擴大，被害人與有過失者
    ，法院得減輕賠償金額或免除之，民法第217條第1項定有明
    文。此項規定之目的，在謀求加害人與被害人間之公平，故
    在裁判上法院得以職權減輕或免除之。」本件乙○○及林亨
    利就本件車禍均有過失，其過失責任分別為60%及40%，已如
    前述。本院依上開判例要旨及民法第217條第1項規定，減輕
    被上訴人40%之賠償責任，故林子珅得請求之金額為142萬80
    00元，戊○○得請求之金額為120萬元。
  (五)上訴人已領取保險公司理賠各70萬元，此金額應與扣除乙節
    ，為上訴人所自承（本院卷，95頁），扣除後，林子珅得請
    求之金額為72萬8000元，戊○○得請求之金額為50萬元。
七、從而上訴人依民法第184條第1項前段、第192條及第194條、
    第188條第1項前段、第191條之2、第185條第1項規定，請求
    (一)被上訴人丙○○、昇德交通股份有限公司；被上訴人丙○
    ○、乙○○各應連帶給付林子珅364萬7958元及自起訴狀送
    達翌日起至清償日止按年息5%計算之利息。如其中一被上訴
    人已為給付，其他被上訴人即免為給付。(二)被上訴人丙○○
    、昇德交通股份有限公司；被上訴人丙○○、乙○○各應連
    帶給付戊○○327萬1226元及自起訴狀送達翌日起至清償日
    止按年息5%計算之利息。如其中一被上訴人已為給付，其他
    被上訴人即免為給付。於其依據侵權行為之法律關係，請求
    乙○○應給付上訴人林子珅72萬8000元、上訴人戊○○50
    萬元，及均自起訴狀繕本送達翌日即95年3月29日（原審卷2
    ，132頁）起算之法定遲延利息部分，為有理由，應予准許
    。逾此所為請求，為無理由，應予駁回。又上訴人勝訴部分
    之金額未逾150萬元，依法不得上訴第三審，上訴人之假執
    行聲請於法不合，不應准許。原審就上開應准許部分，為上
    訴人敗訴之判決，尚有未洽，上訴意旨求予廢棄改判，為有
    理由，爰由本院予以廢棄改判如主文第2項所示。至於上訴
    人之請求不應准許部分，原判決為上訴人敗訴之判決，並駁
    回其假執行之聲請，經核於法並無不合，上訴意旨求予廢棄
    改判，為無理由，應駁回其上訴。
八、本件事證已臻明確，兩造其餘主張及攻擊防禦方法無一一論
    述之必要，併此敘明。
丙、據上論結，本件上訴為一部有理由，一部無理由，依民事訴
    訟法第450條、第449條第1項、第79條、85條第1項前段，判
    決如主文。
中　　華　　民　　國　　96　　年　　9　　月　　19　　日
                    民事第十三庭
                      審判長法　官　黃嘉烈
　　　　　　　　　　　　　　法　官  吳燁山
　　　　　　　　　　　　　　法　官  高鳳仙
正本係照原本作成。
上訴人如不服本判決，應於收受送達後20日內向本院提出上訴書
狀，其未表明上訴理由者，應於提出上訴後20日內向本院補提理
由書狀（均須按他造當事人之人數附繕本）上訴時應提出委任律
師或具有律師資格之人之委任狀；委任有律師資格者，另應附具
律師資格證書及釋明委任人與受任人有民事訴訟法第466條之1第
1項但書或第2項（詳附註）所定關係之釋明文書影本。
被上訴人不得上訴。
中　　華　　民　　國　　96　　年　　9 　　月　　21　　日
　　　　　　　　　　　　　　書記官　黃慶霽
附註：
民事訴訟法第466條之1（第1項、第2項）：
對於第二審判決上訴，上訴人應委任律師為訴訟代理人。但上訴
人或其他法定代理人具有律師資格者，不在此限。
上訴人之配偶、三親等內之血親、二親等內之姻親，或上訴人為
法人、中央或地方機關時，其所屬專任人員具有律師資格並經法
院認為適當者，亦得為第三審訴訟代理人。
